【裁判字號】    92,台上,1721
【裁判日期】    920403
【裁判案由】    偽證
【裁判全文】
最高法院刑事判決                              九十二年度台上字第一七二一號
    上  訴  人  甲○○
右上訴人因偽證案件，不服台灣高等法院台中分院中華民國九十一年三月二十六日第
二審更審判決︵九十年度重上更(一)字第一七四號，起訴案號：台灣台中地方法院檢察
署八十三年度偵字第一九七九九號︶，提起上訴，本院判決如左：
    主  文
上訴駁回。
甲○○緩刑參年。
    理  由
本件原判決認定緣劉信會因其貨車於民國八十二年五、六月間，停放於台中市○○路
一九０號李武龍所有房屋之騎樓前遭人將輪胎放氣，認係李武龍所為，心生不滿。同
年七月六日下午五時許，李武龍自上開房屋出來，劉信會趨前責問何以將其車輪胎放
氣，因李武龍嚴加否認，圖加傷害報復，舉其車上之拐杖鎖欲追打李武龍，李武龍恐
遭不利，退避屋內。劉信會與李武龍二人爭吵時，適雙方鄰居即上訴人甲○○路過，
見狀即將劉信會抱住勸開，各自離去。迨十多分鐘過後，劉信會見上訴人已離開現場
，即基於上揭傷害犯意，另夥同不詳姓名男子二人，守候李武龍屋旁，俟李武龍自後
門出來時，共同加以追打成傷︵劉信會共同傷害部分，業經判刑柒月確定︶。上訴人
明知劉信會於前揭時地，先與李武龍爭吵，再持拐杖鎖追打李武龍︵劉信會與另二名
不詳姓名者，共同追擊李武龍部分，上訴人未在場目睹︶，乃竟於李武龍告訴及自訴
劉信會殺人未遂一案就案情有重要關係之事項，供前供後具結作證，於八十二年八月
二十四日台灣台中地方法院檢察署檢察官偵查時（八十二年度偵字第一四五七三號）
，供後具結，故為不實證稱：﹁︵問：當天看到之情形？︶當天五點多我下班後，在
一九四巷口乘涼，後來遇見劉信會走過要去散步運動，我們打招呼，他往前走到前面
，他看見有人吵架，他勸開他們，他有去把人拉開，我有看到。我走到那裡，他們停
止吵架，劉信會就去運動﹂、﹁︵問：你看吵架之人是什麼人？︶一位是李武龍，另
一位不識。他們二︵人︶被勸開後就走到梅亭街，就沒看見了，因我又走回家去了﹂
、﹁︵問：你有無看見他們吵架有無人拿刀？︶我沒有看見﹂等語。嗣李武龍於偵查
終結前就同一事實提起自訴，上訴人又於八十三年一月五日在原審法院劉信會殺人未
遂案件（八十二年度上訴字第四二八四號）受命法官調查時，供前具結作證，仍故為
不實陳述稱：﹁︵問：八十二年七月六日下午，自訴人『即李武龍』與被告『即劉信
會』糾紛你有看到？︶有，我全程看到﹂、﹁︵問：看到經過情形？︶我看到時李武
龍與我不認識之人在爭吵，其中劉信會是去勸架，是在大雅路一九六號公車站牌下，
我不知他們為何爭吵，但我聽到一句，我去關回來為何錢還要還你，結果那其中二人
邊打邊跑，劉信會要去運動經過那裡，看到他們爭吵，就上前勸架，我去看李武龍只
有擦傷，打完警察有開車來﹂等語。上訴人復於八十三年九月一日在原審法院劉信會
殺人未遂案件更審（八十三年度上更(一)字第一三五號）受命法官調查時，供前具結作
證，仍為虛偽陳述稱：﹁︵問：你看到什麼事？︶原先是李武龍和某不詳之人吵架，
劉信會出去運動，經過那兒，上前勸架不成，隨後他們就離開了﹂、﹁︵問：案發時
有無人追自訴人？︶有看到不知名男子在追他，追了約五十公尺，後來警員到時，自
訴人要我過去看，我看手擦傷，不是殺傷﹂、﹁︵問：現場有幾位陌生人？︶一個﹂
等語，均足以影響偵審之正確性等情。係以上開事實，業據上訴人對於上揭三次供前
或供後具結作證，及其作證內容，均不諱言，並經調閱各該案卷筆錄核對無訛。而以
上訴人雖否認有偽證情事，辯稱：所言均屬實情，所見係指第一階段爭吵的情形，不
是李武龍所指的第二、三階段等語。但李武龍陳稱第一階段係劉信會與伊發生紛爭，
劉信會取其車上之拐杖鎖欲打伊，上訴人路過，上前勸架，劉信會與上訴人即各自反
方向離開現場。該階段僅劉信會一人持拐杖鎖欲毆打李武龍，亦迭據李武龍指證在卷
。復以劉信會共同傷害李武龍一案係確認案發第一階段時，僅劉信會與李武龍二人發
生爭吵，當時並無所謂不詳姓名之另一名男子在場，該參與共同傷害之另不詳姓名男
子二人，係於上訴人勸架離開現場後約十分鐘左右，始與劉信會共同追擊李武龍，此
有原審法院八十七年度重上更(三)字第三號確定判決可稽。又以上訴人既自承於第一階
段路過該處，目睹一切，自非不知，矧其於本件更審審理時，亦坦承伊適下班路過該
處，見劉信會與李武龍二人在吵架，乃過去抱住劉信會勸架，將二人勸開等語。則就
劉信會手持拐杖鎖欲傷害李武龍，及當時並無所謂不詳姓名男子在場，與李武龍爭吵
者即為劉信會其人之事實，上訴人自難諉為不知，詎其於該案先後多次供前供後具結
，而為如上揭陳述，不唯指第一階段劉信會並未與李武龍爭吵，且更進而偽稱李武龍
當時係與另一不詳姓名男子爭吵，劉信會純為勸架之善意第三人，其顯為故意不實陳
述，且亦足生影響於第二、三階段劉信會有無夥同另二名不詳姓名男子傷害李武龍事
實之認定，足以陷於該案之偵查或審判於錯誤之危險。上訴人所辯係屬卸責之詞，不
足採信，其偽證犯行洵堪認定。均逐一於理由欄內詳加說明其所憑之證據及認定之理
由，並就上訴人否認犯罪之辯解予以指駁。再以上訴人所為，係犯刑法第一百六十八
條之偽證罪。其對同一案件，雖有不止一次之偽證行為，但其於侵害國家審判權之法
益，則仍屬一個，自僅構成一個偽證犯罪。因而撤銷第一審不當之科刑判決，適用刑
法第一百六十八條，論以上訴人證人，於執行審判職務之公署審判時及檢察官偵查時
，於案情有重要關係之事項，供前或供後具結，而為虛偽陳述罪。並審酌國人普遍不
認為在法庭具結作證，而故為不實陳述之嚴重性，及上訴人素行、犯罪動機、目的、
手段、所生危害與犯後態度等一切情狀，量處有期徒刑五月。另敘明本件事證已臻明
確，上訴人請求再傳告訴人李武龍、證人何宗照、涂應杉隔離訊問，並無必要。經核
於法尚無違誤。上訴意旨略以：︵一︶、依李武龍於原審更審審理之供述及其提出之
聲請狀所載，上訴人係於李武龍退避屋內後始到達現場，之前所發生之事並未目睹，
原判決於理由亦同此認定，但事實卻載上訴人明知劉信會先與李武龍爭吵，再持拐杖
鎖追打李武龍，二者不一，且與卷內資料不符，有判決理由矛盾之違法。而此違法顯
影響判斷上訴人不實之證詞，是否足以陷偵查或審判於錯誤之危險。︵二︶、劉信會
殺人未遂案件中，證人何宗照、涂應杉二人所供前後不一，相互不符，亦與李武龍所
指訴相矛盾，原審未依上訴人之聲請傳訊，予以調查釐清，徒以事證明確，認無再傳
訊之必要，有理由不備及證據調查未盡之違法云云。惟查：︵一︶、李武龍於原審更
審時係稱第一階段上訴人路過時，劉信會拿拐杖鎖要攻擊伊，伊跑進屋內，上訴人好
意撥開，就各自離開。其聲請狀亦同此記載。原判決於事實係認定上訴人明知劉信會
與李武龍爭吵，再持拐杖鎖追打李武龍，於理由以李武龍指稱與劉信會發生紛爭，劉
信會拿拐杖鎖欲加追打，上訴人路過上前勸架等情。並無上訴意旨所指認定事實與卷
內資料不符，及事實與理由矛盾等違法情事。︵二︶、上訴人於原審係以證人何宗照
、涂應杉、李武龍三人在劉信會殺人未遂案件中，就劉信會在第二、三階段傷害李武
龍經過情形之供述有前後不一，相互矛盾情形為由，具狀請求調查，但並未詳為敘明
其等三人供述不一、矛盾，如何足以影響原判決認定上訴人於劉信會與李武龍在第一
階段爭吵時在場聞見而為不實證言之犯行，原判決因認無調查之必要，尚難指為違法
，上訴意旨仍未依據卷證資料具體敘明有其調查之必要性，僅執陳詞指摘，非有理由
。上訴為無理由，應予駁回。惟念上訴人前未曾受有期徒刑以上刑之宣告，偶犯刑章
，應無再犯之虞，本院認其所宣告之刑，以暫不執行為適當，爰併予宣告緩刑三年，
以勵自新。
據上論結，應依刑事訴訟法第三百九十六條，刑法第七十四條第一款，判決如主文。
中      華      民      國    九十二    年      四      月      三      日
                              最高法院刑事第十二庭
                                  審判長法官  張  淳  淙
                                        法官  謝  俊  雄
                                        法官  蘇  振  堂
                                        法官  張  春  福
                                        法官  呂  丹  玉
      右正本證明與原本無異
                                              書  記  官
中      華      民      國    九十二    年      四      月      十      日


司法院資訊處製作；財團法人民間司法改革基金會備份。
